臺灣臺中地方法院刑事判決　　　　　　　96年度易字第1935號
公　訴　人　臺灣臺中地方法院檢察署
被　　　告　乙○○
上列被告因詐欺案件，經檢察官提起公訴（96年度偵緝字第1048
號），本院判決如下：
    主    文
乙○○幫助意圖為自己不法之所有，以詐術使人將本人之物交付
，處有期徒刑參月，如易科罰金，以新臺幣壹仟元折算壹日。
    犯罪事實
一、乙○○明知其向銀行所申請開立帳戶之存摺、提款卡及密碼
    如交付他人，可預見該蒐集帳戶之他人，欲使用其銀行帳戶
    以遂行財產上犯罪之目的，猶仍基於幫助詐欺取財之不確定
    犯意，於自民國九十五年七月二十八日起至同年八月三日間
    之某時，在不詳地點，提供其所有中國信託商業銀行板橋分
    行帳號000000000000號帳戶（下簡稱中國信託
    帳戶）之存摺、提款卡及密碼予真實姓名年籍均不詳之詐欺
    集團所屬成員，以此方式幫助該詐欺集團成員向不特定人詐
    騙財物。嗣該詐欺集團某自稱「小軒」之已成年女子於九十
    五年八月二日十七時許透過電腦網路上之ＳＫＹＰＥ網路電
    話與位於臺中市○○區○○里○○路六０八號之甲○○通話
    欲進行援交交易，「小軒」邀約見面並佯要確認是否為警察
    ，要求甲○○至銀行提款機列印銀行存摺存款餘額，嗣改由
    自稱「小琪」之女子要求甲○○拿提款卡至銀行提款機操作
    以確認身分，致甲○○不疑有他，陷於錯誤，依指示操作，
    甲○○發覺其存摺於九十五年八月三日十九時四十六分許遭
    匯出新臺幣二萬九千九百八十二元至官翠美（由檢察官另行
    偵辦）所有安泰商業銀行中壢分行00000000000
    000號帳戶內，暨改由自稱「林建隆」男子留下0000
    000000號、0000000000號行動電話表示要
    將款項退回，甲○○遂又依其指示至銀行提款機前操作，卻
    又分別於九十五年八月三日二十時五十六分、同年月四日凌
    晨一時二十四分許、同年月四日凌晨一時二十六分許，分別
    遭轉出一萬六千元、三萬元、一萬六千元至乙○○上開帳戶
    內，方悉受騙，而報警處理。
二、案經臺中市警察局第四分局報請臺灣臺中地方法院檢察署檢
    察官偵查起訴。
    理    由
一、訊據被告乙○○固直承上開中國信託帳戶為其所有，被害人
    甲○○於如上時間匯款三筆共五萬二千元至上開帳戶內等情
    不諱，惟矢口否認有何幫助詐欺取財犯行，辯稱：伊所有中
    國信託帳戶之存摺、提款卡及密碼都不見了，是在九十五年
    七月二十八日伊重新到臺北市○○○路與仁愛路附近之中國
    信託銀行開戶後，到附近之八十五度Ｃ喝咖啡，將辦好的中
    國信託帳戶之存摺、提款卡、密碼及向友人王宇借的二、三
    本蠟筆小新漫畫書都一起放在塑膠袋內，要離開時不慎將該
    塑膠袋遺留在桌上，等到傍晚回去問該店服務人員都說沒有
    看到，伊所有上開帳戶之存摺等物確係遺失，並非提供給詐
    欺集團成員使用，伊實無幫助詐欺取財犯行云云。
二、惟查：
  (一)上開中國信託帳戶乃被告所有於八十八年十一月九日開戶，
    於九十五年七月二十八日又存入一百元，並領得新存摺、提
    款卡、密碼等情，為其所供明；被害人甲○○因接獲如上之
    電話內容，而分別前往提款機前操作指令，因而匯款共五萬
    二千元款項至上開帳戶內等節，亦據被害人甲○○於警詢時
    陳述明確；復有被害人甲○○所提中國國際商業銀行綜合存
    款存摺影本一份、自動櫃員機交易明細三份、被告中國信託
    帳戶之開戶資料（含印鑑卡、國民身分證、中國信託銀行存
    款相關服務性業務申請／約定書、金融卡指定及語音轉帳、
    匯款入戶申請書、歷史交易查詢報表、帳戶歷史交易查詢）
    一份、受理詐騙帳戶通報警示、詐騙電話斷話簡便格式表一
    份在卷可稽。
  (二)被告雖辯解上情，然其於本院行準備程序、審理時均業已供
    明其遺失上開帳戶存摺等物並未報警亦未向銀行掛失，且亦
    無其他相關人證可資證明，是否確係遺失，已無證據可資佐
    證。且觀被告上開帳戶自八十八年十一月九日開戶後，於九
    十年十二月二十七日提領二萬五千元後，即未再使用該帳戶
    ，直到九十五年七月二十八日再存入現金一百元，並有掛失
    存摺及辦理補副之手續，有中國信託銀行存款系統歷史交易
    查詢報表一份（於九十五年七月二十八日之交易摘要載明「
    摺掛補」字樣，參本院卷第三一頁）在卷可徵，顯見被告於
    九十五年七月二十八日前往中國信託銀行係辦理掛失存摺及
    辦理補發之手續，且係因為其所使用之中國信託帳戶存摺早
    已遺失之故，而非被告於當日辦妥後二度遺失，此對照被告
    上開供詞可明，惟亦可徵被告係於九十五年七月二十八日或
    之前某時即找不到中國信託帳戶之存摺等物，才於九十五年
    七月二十八日前往中國信託重新辦理補發存摺之動作。既此
    ，被告於九十五年七月二十八日當日發覺其補發之帳戶又已
    遺失，何以未立即前往辦理補發、掛失等手續，顯值存疑。
    再者，觀被告何以於九十五年七月二十八日再度領取中國信
    託帳戶之存摺等物之原因，被告於檢察官九十六年三月二十
    六日偵訊時先供稱：「．．．．公司叫我去開戶，後來跟我
    要帳戶資料時，我就發現帳戶資料不見，．．．」（參九十
    六年度偵緝字第一０四八號卷第一七頁），與其於本院行準
    備程序時復供稱：「我當天辦好後到八十五度Ｃ喝咖啡．．
    ．，我是下午離開八十五度Ｃ，到傍晚我有回去問，但東西
    不見了」（參本院卷第一九頁）所供已有不同；而被告復供
    稱係到徵信社上班不到一星期就到中國信託開戶，當天發現
    存摺、提款卡等物不見之語，經本院再質以何以於偵訊（誤
    繕為警詢）時係供稱「公司後來跟我要帳戶資料時，我就發
    現帳戶不見」？之情後，則又改供稱：「我的意思是徵信社
    向我要存摺，我才跟他說存摺不見的事」（參本院卷第二一
    頁），被告前後供述顯然不一至明。再者，被告於檢察官九
    十六年三月二十六日偵訊時尚供稱除上開帳戶外，並不曉得
    還遺失哪些東西，因為伊經常掉東掉西的，可能有其他東西
    一起遺失，但伊記不起來之語（參同上偵卷第一六頁），惟
    於本院行準備程序時卻可以清楚地供述尚有向友人王宇借用
    之二、三本蠟筆小新漫畫併同遺失，所述亦有不一。而本案
    於被害人甲○○報案後，警方隨即展開偵辦，並通知被告前
    往警局說明，被告並於九十五年八月二十八日、二十九日以
    0000000000號電話表示願前來說明，事後均未到
    局說明，又與警員改約同年月三十日十二時到局說明，仍舊
    爽約，被告嗣則表示因工作繁忙無法前來等情，有偵查佐何
    永州製作之職務報告書一份存卷可按；被告復不否認確實曾
    接獲警方來電詢問其中國信託帳戶之問題，但因在臺北有工
    作才未前往等詞（參本院卷第五四頁）。顯然被告於九十五
    年八月間接獲警方通知後，已有餘裕時間可以回想本案中國
    信託帳戶之存摺等物之去向，要無可能於檢察官九十六年三
    月二十六日偵訊時供稱已無法記憶究竟遺失何物，卻能於時
    間在後之本院九十六年四月二十七日行準備程序時得以明確
    供述其尚遺失向友人王宇借用之蠟筆小新漫畫書。況且，被
    告亦坦稱當日就是要歸還向王宇所借用之漫畫書，但伊尚未
    與王宇聯絡，顯然被告於案發當日究竟有無攜帶該漫畫書歸
    還王宇，亦僅屬被告個人供詞，並無其他證據可資證明，其
    前後供述內容復有如上齟齬之處，要難採信。
  (三)而被告於九十五年七月二十八日補發存摺、存入一百元後，
    自九十五年八月三日起即有含被害人甲○○等人在內之不明
    匯款，且多於當日存入後，同日隨即以提款卡提領之異常紀
    錄，以上有歷史交易查詢報表在卷可參。與時下出借、出售
    或提供帳戶予詐欺集團者，於詐騙集團詐欺被害人後，引誘
    被害人匯款後，隨即再提領詐得之款項供花用之情相符。而
    被害人甲○○華確實接獲詐欺集團之電話，始依對方指示匯
    款，其中因而匯款計五萬二千元之款項至被告上開帳戶內。
    如非被告主動且願意提供上開存簿等物予該詐欺集團成員，
    則詐欺集團成員勢必冒撿拾或竊盜而來之存簿等物有極高機
    率地遭所有人或持有人立即報案處理，並辦理掛失手續之危
    險，其等精心策劃詐騙之成果將因存簿來源取得之不可靠性
    ，無法順利領得詐欺款項，而導致心血功虧一簣，實非明智
    之舉。足見被告應有配合提供其中國信託帳戶予詐欺集團使
    用，乃符合經驗與論理法則之推定至明。
  (四)又金融帳戶為個人理財之工具，申請開設金融帳戶並無任何
    特殊之限制，一般民眾皆能自由申請開戶，並得同時在不同
    金融機構申請多數存款帳戶使用，乃眾所周知之事實，依一
    般人之社會生活經驗，倘係合法收入，本可自行向金融行庫
    開戶使用，而無向他人蒐購帳戶之必要。苟見不以自己名義
    申請開戶，反向他人索借或蒐購金融機構帳戶使用，衡情應
    能懷疑借用或搜購帳戶之人目的在於詐取他人財物。被告於
    案發時業已年滿三十一歲，已有豐厚之社會歷練，對於上情
    自不能諉為不知，此由其供稱：「（知否現在詐欺集團都是
    使用人頭帳戶詐騙被害人？）知道。．．．（知否你存摺等
    不見沒有掛失及報警，可能被詐欺集團用來作為詐欺工具？
    ）有可能。但我當時沒有想那麼多」等語可明（參本院卷第
    二一頁、第二二頁），卻猶仍提供上開重要物件予他人，其
    對於對方所屬詐欺集團實施詐欺犯行應可預見，且其對於該
    集團利用帳戶向人詐取財物，並無違背其本意，其有幫助詐
    欺取財之犯行，洵堪認定。
  (五)本件事證業臻明確，被告犯行至堪認定。
二、本件綽號「小軒」、「小琪」、「陳建隆」等詐欺集團成員
    所為，係犯刑法第三百三十九條第一項之詐欺取財罪。而被
    告提供上開存簿帳戶供其等詐取財物，應成立刑法第三十條
    第一項、第三百三十九條第一項詐欺取財罪之幫助犯。又被
    告係詐欺取財罪之幫助犯，依刑法第三十條第二項幫助之例
    減輕其刑。爰審酌被告提供帳戶予不法份子使用，非惟幫助
    詐騙者遂行詐財之目的，同時使詐欺者得以隱匿其真實身分
    ，減低遭查獲之風險，愈使其肆無忌憚，增加犯罪之猖獗，
    於本院行準備程序、審理期間猶仍飾詞否認犯行，顯無悔意
    ，實不足取等一切情狀，量處如主文所示之刑，並諭知易科
    罰金之折算標準。
據上論斷，應依刑事訴訟法第二百九十九條第一項前段，刑法第
三百三十九條第一項、第三十條第一項、第二項、第四十一條第
一項前段，刑法施行法第一條之一第一項、第二項前段，判決如
主文。
中　　華　　民　　國　　96　　年　　6 　　月　　 1　　日
                  刑事第十庭    審判長法  官  賴妙雲
                                      法　官  黃家慧
                                      法　官  江奇峰
上正本證明與原本無異。
如不服本判決，應於送達後十日內向本院提出上訴狀（須附繕
本），上訴於台灣高等法院台中分院。
                                      書記官  孫曉鳳
中　　華　　民　　國　　96　　年　　6 　　月　　 1　　日
附錄論罪科刑法條
刑法第三百三十九條第一項
第  339 條  （普通詐欺罪）
            意圖為自己或第三人不法之所有，以詐術使人將本
            人或第三人之物交付者，處五年以下有期徒刑、拘
            役或科或併科一千元以下罰金。
            以前項方法得財產上不法之利益或使第三人得之者
            ，亦同。
            前二項之未遂犯罰之。
